【裁判字號】    97,撤緩更,3
【裁判日期】    970820
【裁判案由】    聲請撤銷緩刑
【裁判全文】
臺灣板橋地方法院刑事裁定             97年度撤緩更字第3號
聲  請  人  臺灣板橋地方法院檢察署檢察官
受  刑  人  甲○○
上列受刑人因撤銷緩刑案件，不服本院中華民國97年5 月23日97
年度撤緩字第99號裁定（聲請案號：97年度執聲字第904 號），
提起抗告，經臺灣高等法院於97年7 月8 日撤銷原裁定發回本院
（97年度抗字第688 號），本院更為裁定如下：
    主  文
聲請駁回。
    理  由
一、聲請意旨略稱：受刑人甲○○前因洗錢防制法案件，經本院
    以94年度簡上字第89號判處有期徒刑6 月，緩刑3 年，於民
    國94年5 月9 日確定。惟受刑人於緩刑期前即90年8 月9 日
    （聲請書誤載為8 月13日），故意犯刑法第339 條第1 項之
    詐欺罪，經本院以96年度易字第1335號判處有期徒刑6 月，
    減為有期徒刑3 月，如易科罰金以銀元300 元即新臺幣900
    元折算1 日，於97年4 月21日確定。因認受刑人不知悔悟自
    新，原宣告之緩刑難收其預期效果，而有執行刑罰之必要，
    已合於修正後刑法第75條之1 第1 項第1 款所定得撤銷緩刑
    宣告之規定，爰依刑事訴訟法第476 條之規定聲請撤銷等語
    。
二、按刑法業於94年2 月2 日修正公布，並於95年7 月1 日施行
    。其中增定刑法第75條之1 第1 項為：「受緩刑之宣告而有
    下列情形之一，足認原宣告之緩刑難收其預期效果，而有執
    行刑罰之必要者，得撤銷其宣告：一、緩刑前因故意犯他罪
    ，而在緩刑期內受得易科罰金之有期徒刑、拘役或罰金之宣
    告確定者。二、緩刑期內因故意犯他罪，而在緩刑期內受得
    易科罰金之有期徒刑、拘役或罰金之宣告確定者。三、緩刑
    期內因過失更犯罪，而在緩刑期內受有期徒刑之宣告確定者
    。四、違反第74條第2 項第1 款至第8 款所定負擔情節重大
    者。」，而刑法施行法第6 條之1 則規定：「於中華民國94
    年1 月7 日刑法修正施行前（即95年7 月1 日前），受緩刑
    之宣告，94年1 月7 日修正刑法施行後，仍在緩刑期內者，
    適用94年1 月7 日修正施行之刑法第75條、第75條之1 及第
    76條規定」。從而，本件受刑人甲○○係於95年7 月1 日新
    法施行前，受緩刑之宣告，迄新法施行後仍在緩刑期內，有
    臺灣高等法院被告前案紀錄表1 件在卷可稽，是依上開規定
    ，即應適用修正後刑法第75條之1 之規定處理，合先敘明。
三、復按修正後刑法第75條之1 第1 項第1 款規定：「受緩刑之
    宣告而有下列情形之一，足認原宣告之緩刑難收其預期效果
    ，而有執行刑罰之必要者，得撤銷其宣告：一、緩刑前因故
    意犯他罪，而在緩刑期內受得易科罰金之有期徒刑、拘役或
    罰金之宣告確定者。」。考其立法意旨略以：關於緩刑之撤
    銷，現行法第75條第1 項固已設有2 款應撤銷之原因；至得
    撤銷緩刑之原因，則僅於保安處分章內第93條第3 項與撤銷
    假釋合併加以規定，體例上不相連貫，實用上亦欠彈性，爰
    參酌德國及奧地利現行立法例增訂得撤銷緩刑之原因，其中
    現行關於緩刑前或緩刑期間故意犯他罪，而在緩刑期內受得
    易科罰金之有期徒刑之宣告者，列為應撤銷緩刑之事由，因
    認過於嚴苛，而排除第75條應撤銷緩刑之事由，移列至得撤
    銷緩刑事由，俾使法官依被告再犯情節，而裁量是否撤銷先
    前緩刑之宣告。其次，如有前開事由，但判決宣告拘役、罰
    金時，可見行為人仍未見悔悟，有列為得撤銷緩刑之事由，
    以資彈性適用，爰於第1 項第1 款、第2 款增訂之。且本條
    採用裁量撤銷主義，賦予法院撤銷與否之權限，特於第1 項
    規定實質要件為「足認原宣告之緩刑難收其預期效果，而有
    執行刑罰之必要」，供作審認之標準。亦即於「得」撤銷緩
    刑之情形，法官應依職權本於合目的性之裁量，妥適審酌被
    告所犯前後數罪間，關於法益侵害之性質、再犯之原因、違
    反法規範之情節是否重大、被告主觀犯意所顯現之惡性及其
    反社會性等情，是否已使前案原為促使惡性輕微之被告或偶
    發犯、初犯改過自新而宣告之緩刑，已難收其預期之效果，
    而確有執行刑罰之必要，此與刑法第75條第1 項所定2 款要
    件有一具備，即毋庸再行審酌其他情狀，應逕予撤銷緩刑之
    情形不同。
四、經查：
  (一)受刑人甲○○於92年8 月20日因犯幫助洗錢罪，經本院以94
    年度簡上字第89號判處有期徒刑6 月，緩刑3 年，於94年5
    月9 日確定。惟受刑人於緩刑期前即90年8 月9 日，故意犯
    刑法第339 條第1 項之詐欺罪，經本院以96年易字第1335號
    判處有期徒刑6 月，減為有期徒刑3 月，如易科罰金以銀元
    300 元即新臺幣900 元折算1 日，於97年4 月21日確定等情
    ，有上開二案判決書及臺灣高等法院被告前案紀錄表各1 份
    在卷可稽，是受刑人係於緩刑期前故意犯他罪，而在緩刑期
    內受得易科罰金之有期徒刑宣告甚明。然其究竟是否宜予撤
    銷上開緩刑之宣告，仍應由本院依上開規定及說明，審酌判
    斷是否確符合「足認原宣告之緩刑難收其預期效果，而有執
    行刑罰之必要」之要件，倘符合此要件，始得撤銷受刑人之
    上開緩刑宣告。
  (二)本件受刑人上開所犯之幫助洗錢罪與詐欺罪間，其犯罪時間
    相隔兩年，而受刑人所犯詐欺罪，顯非於所犯幫助洗錢罪經
    本院判決後所為，足見受刑人並非於上開所犯幫助洗錢罪經
    法院判決之後，復故意犯詐欺罪，且受刑人於上揭本院幫助
    洗錢案件審理時坦承犯行，足見受刑人已有悔改之意，其主
    觀顯現之反社會性非重，已難認其確有「無視於法院判決宣
    告緩刑之懲儆」之態度，亦難認其確已符合「足認原宣告之
    緩刑難收其預期效果，而有執行刑罰之必要」之要件。況聲
    請人亦未舉出具體事證以證明受刑人受上開有期徒刑宣告確
    定，可認原宣告之緩刑難收其預期效果，而有執行刑罰之必
    要之情形。
  (三)再者，按處罰或保安處分之裁判確定後，未執行或執行未完
    畢，而法律有變更，不處罰其行為或不施以保安處分者，免
    其刑或保安處分之執行，現行刑法第2 條第3 項定有明文。
    而洗錢防制法業於95年7 月1 日修正施行，修正前洗錢防制
    法第3 條第5 款所稱刑法第340 條常業詐欺罪之重大犯罪項
    目，業經修正刪除，則同法第9 條第1 項關於掩飾或隱匿因
    自己常業詐欺重大犯罪所得財物之洗錢罪部分，既已經廢止
    ，則依上開法律處罰之裁判確定後，未執行或執行未完畢者
    ，應免其刑之執行。查受刑人上開於92年8 月20日所犯洗錢
    防制法第9 條第1 項，刑法第30條第1 項前段之幫助洗錢罪
    ，依上開說明，於95年7 月1 日洗錢防制法修正施行後，應
    免其刑之執行，是以縱使本件撤銷被告緩刑之宣告，亦免予
    執行。
  (四)綜上所述，本件聲請人之聲請，為無理由，應予駁回。
五、依刑事訴訟法第220 條，裁定如主文。
中    華    民    國    97    年    8     月    20    日
                  刑事第十一庭  法  官  徐蘭萍
以上正本證明與原本無異
如不服本裁定應於送達後5日內向本院提出抗告狀
                                書記官  莊川億
中    華    民    國    97    年    8     月    21    日


司法院資訊處製作；財團法人民間司法改革基金會備份。
